【裁判字號】    89,抗,64
【裁判日期】    890429
【裁判案由】    瀆職等
【裁判全文】
臺灣高等法院刑事裁定                                八十九年度抗字第六四號
    抗  告  人
    即  自訴人  丁○○
    被      告  甲○○
                乙○○
                丙○○ (即陳.
右列抗告人因瀆職（誣告）案件，不服台灣台北地方法院中華民國八十七年十月二十
九日裁定（八十七年度自更(一)字第八號）提起抗告，本院裁定如左：
    主  文
抗告駁回。
    理  由
一、按刑事訴訟法第二百五十二條第十款規定：案件有犯罪嫌疑不足之情形者，應為
    不起訴之處分。又法院或受命推事，得於自訴案件第一次審判期日前，訊問自訴
    人、被告及蒐集或調查證據，於發見案件係民事案件或利用自訴程序恫嚇被告者
    ，得曉諭自訴人撤回自訴。第一項訊問及調查結果，如認為案件有刑事訴訟法第
    二百五十二條至第二百五十四條之情形者，得以裁定駁回其自訴，並準用第二百
    五十三條第二項、第三項之規定，同法第三百二十六條第一項、第三項亦定有明
    文。
二、本件自訴意旨略稱：被告甲○○誣告自訴人於民國（下同）七十九年七月三日凌
    晨二時三十分許潛入臺北市○○街三七五巷二十弄五號一樓甲○○住處殺害甲○○之妻陳蕭登蚵，實則係甲○○殺人，然因其為圖脫罪，誣指自訴人殺人，而被
    告乙○○為甲○○之養子，丙○○為甲○○之四弟，丙○○提供假的凶刀予檢察
    官，作為自訴人犯罪之證據，乙○○與甲○○串供誣告自訴人此據嗣後自訴人以
    電話與乙○○聯絡，乙○○亦坦承甲○○殺人可知悉，被告等僅因自訴人與甲○○間有民刑事訴訟糾紛，甲○○等人即欲以不實之證據誣指自訴人犯殺人罪，致
    自訴人因此受刑事訴追，被告等所為，顯有觸犯刑法誣告罪嫌云云。
三、次按刑法第一百六十九條誣告罪之成立，係以其申告內容完全出於憑空造而言
    ，是若其所述事實非出於虛構，且經查證屬實者，縱被指犯罪之人果因此而受刑
    事處分，亦不構成本條之罪責。經查，本件自訴人涉犯之殺人案件，經臺灣臺北
    地方法院以七十九年度重訴字第四十八號判決判處無期徒刑，褫奪公權終身，嗣
    經臺灣高等法院以七十九年度上重訴字第一一三號判決判處無罪，經臺灣高等法
    院檢察署檢察官上訴後，由最高法院撤銷發回臺灣高等法院，復由臺灣高等法院
    以八十年度上重更一字第三十一號判處無期徒刑，褫奪公權終身，減為有期徒刑
    十五年，褫奪公權十年，自訴人上訴最高法院，經最高法院以八十一年臺上字第
    一四○四號判決駁回上訴在案。自訴人就最高法院上開判決，先後七次聲請提起
    非常上訴，其理由不外以其於案發時並不在現場，無殺人之犯行，係被誣陷遭法
    院枉判入罪云云，並迭經最高法院檢察署先後以自訴人所提聲請與非常上訴要件
    不合等理由，函覆不得提起非常上訴在案。自訴人依最高法院檢察署上開回覆函
    件，乃再提出再審聲請，惟因自訴人無法證明被告犯罪，不符再審原因，為此，
    自訴人就被告提起本件誣告、瀆職等自訴。然查，本案最高法院原確定判決維持
    臺灣高等法院八十年上重更(一)字第三十一號諭知自訴人連續殺人，處無期徒刑，
    褫奪公權終身，減為有期徒刑十五年，褫奪公權十年，扣案士林刀一把沒收判決
    駁回自訴人之上訴，係以二審判決認定自訴人因房地產糾紛，與其姑丈甲○○纏
    訟不休，被訴偽造文書犯行，經法院判處有期徒刑六月，緩刑二年，加以租住之
    房屋為甲○○聲請法院查封，對之甚為忿恨，乃萌殺機，遂基於概括之犯意，自
    其家中取出所有士林刀一把及鐵鎚一支，於七十九年七月三日凌晨二時三十分，
    潛入臺北市○○街三七五巷二十弄五號一樓甲○○住處，以鐵鎚猛擊熟睡中之甲○○頭部，為甲○○奮力抗拒，自訴人仍未罷手，自訴人之妻陳蕭登蚵聞聲從臨
    室入房抱住自訴人，自訴人持士林刀刺陳蕭登蚵身上十刀，致甲○○頭皮多處裂
    傷，顱骨壓迫骨折，左手第四、第五手指近端骨折，陳蕭登蚵被刺殺，深及胸腔
    及腹內臟，因外傷性失血休克當場死亡，甲○○負創逃離現場並託人報警，經人
    送醫倖免於死，甲○○於行兇後迅即返家，清洗血衣褲，旋甫經洗晾作案時所著
    上衣短褲各一件予以扣押等事實，業據甲○○指訴，而甲○○被鐵鎚重擊受傷有
    臺北醫學院附設醫院病歷卡影本及國泰醫院函在卷可稽，陳蕭登蚵因遭利器刺殺
    致外傷性失血休克死亡，亦經檢察官督同法醫師相驗，有勘驗筆錄、驗斷書、相
    驗屍體證明書在卷為憑，且有兇器士林刀及白色運動血衣褲扣案足資佐證，扣案
    士林刀係自訴人家中之物，亦經自訴人之女蕭燕鈴於偵查中證實，並說明認定甲○○被害時間之依據，及兇手帶手套無法比對指紋，自訴人檢驗來時所穿鞋之鞋
    印與現場之鞋印大小雖不同，亦不能為自訴人有利之認定，且兇刀因血量太少及
    衣褲經洗滌，雖有血跡之陽性反應，因血量稀薄均無法化驗血型，而自訴人係由
    甲○○夫婦自幼撫育長大安排就業，雙方因房地產權纏訟不休，又其租住房屋為
    甲○○聲請法院查封，新仇舊恨，自訴人有行兇之動機，且甲○○被擊傷後因其
    妻阻擋，始得脫身，自有機會認出係自訴人行兇，甲○○無嫁禍之可能，亦不可
    以自訴人潛入甲○○屋內方法無法確定，而認定其未殺人。證人許耀仁之證言不
    能為自訴人有利之認定，均於理由中加以說明，據以認定自訴人有殺人之犯行，
    經核第二審法院之判決認事用法並無違誤，以自訴人上訴意旨執以指摘者及對原
    判決採證認事職權之合法行使，任意指為不當，非有理由，乃予以駁回，原確定
    判決對於自訴人如何殺害陳蕭登蚵，擊殺甲○○未遂各情節及證據，業經詳加審
    認；並就自訴人之殺人動機、犯罪時間、潛入住宅、士林刀係在凶殺案現場起出
    ，為自訴人家中之物，而甲○○被害逃離現場，託人報警，甲○○經人送醫急救
    始免死亡，甲○○係遭鎚擊殺，陳蕭登蚵為士林刀刺殺後當場死亡，扣案之衣褲
    係自訴人行兇時所穿著，兇手作案時戴手套，自訴人臨檢時所穿鞋之鞋印雖與現
    場之鞋印大小不同，但不能為自訴人有利之認定，均經原確定判決詳為敘明二審
    法院之認定事實及適用之法律並無違誤，據為駁回上訴之判決。是自訴人犯罪之
    事實，既歷經臺灣高等法院、最高法院調查審理後判決有罪確定，可知被告等所
    訴事實為真，換言之，即無所謂誣告可言。自訴人於上開殺人案判決確定後提起
    自訴，雖據其提出錄音譯文一件、自繪之現場圖一紙及現場照片三十六幀為證，
    然依其提出錄音譯文一件、自繪之現場圖一紙及現場照片三十六幀，均與被告等
    之指述是否虛偽無關，並不足認定被告等在自訴人所涉殺人案偵審中所為之指述
    係出自虛構。
四、此外，復查無其他證據證明被告甲○○、乙○○、丙○○有自訴意旨所指之誣告
    犯行，被告等之罪嫌即有未足；原法院因依刑事訴訟法第三百二十六條第三項、
    第二百五十二條第十款之規定，裁定駁回自訴人之自訴，核無不合。自訴人之抗
    告意旨猶以附件所示理由狀指摘原判決不當，並無理由，應予駁回。
五、據上論結，應依刑事訴訟法第四百十二條，裁定如主文。
中    華    民    國    八十九    年       四       月       二十九     日
                          臺灣高等法院刑事第十二庭
                              審判長法  官  劉  景  星
                                    法  官  陳  志  洋
                                    法  官  陳  博  志
右正本證明與原本無異。
不得再抗告。
 書記官  鄭  兆  璋
中    華    民    國    八十九    年       五       月         三       日


司法院資訊處製作；財團法人民間司法改革基金會備份。
